【裁判字號】    97,消債更,361
【裁判日期】    970602
【裁判案由】    更生事件
【裁判全文】
臺灣板橋地方法院民事裁定  97年度消債更字第361號
聲  請  人  甲○○
上列當事人因更生事件，聲請保全處分，本院裁定如下：
    主  文
自本裁定公告之日起六十日內：(一)債務人就其所有之不動產、動
產及其他財產，不得為處分、移轉、變更、信託或設定他項權利
及其他一切處分或增加負擔之行為。(二)臺灣臺北地方法院九十七
年度執字第一三○七五號（辰股）清償債務之強制執行程序中，
債務人對英屬維京群島商漢登企業有限公司（設：臺北市○○○
路○段23號8 樓，營利事業統一編號：00000000號）之薪資債權
移轉命令，於本件保全處分裁定生效時，應予停止；其薪資扣押
命令，應予繼續。(三)債務人之債權人，於本件更生之聲請為裁定
前，不得對債務人行使債權（但不包含訴訟），債務人亦不得對
該債權人履行債務。
本裁定自公告之日起六十日內，如未經本院裁定延長保全處分之
期間，則至六十日屆滿時，本裁定即失其效力；債務人更生或清
算之聲請經駁回確定者，本裁定亦失其效力；如債務人經本院裁
定開始更生或清算程序時，本裁定之效力繼續。
    理  由
一、按法院就更生或清算之聲請為裁定前，得因利害關係人之聲
    請或依職權，以裁定為下列保全處分：一、債務人財產之保
    全處分；二、債務人履行債務及債權人對於債務人行使債權
    之限制；三、對於債務人財產強制執行程序之停止；四、受
    益人或轉得人財產之保全處分；五、其他必要之保全處分，
    消費者債務清理條例第19條第1 項定有明文。又前項保全處
    分，除法院裁定開始更生或清算程序外，其期間不得逾60日
    ，復為同條第2 項前段所明定。
二、次按消費者債務清理條例第19條規定之保全處分，其立法意
    旨係於法院就更生或清算之聲請為裁定前，為防杜債務人之
    財產減少，維持債權人間之公平受償及使債務人有重建更生
    之機會，有依債權人、債務人或其他利害關係人之聲請或依
    職權為一定保全處分之必要，此觀該條之立法理由即明。是
    消費者債務清理事件，係以債務人之財產為基礎，供債務人
    於一定條件下清理其無擔保之債務，故消債者債務清理事件
    之保全處分，其主要目的係為保持債務人之財產，避免債權
    人透過強制執行程序，或債務人透過處分財產之方式，致債
    務人財產減少，致喪失債務清理之最重要基礎。
三、本件聲請意旨略以：聲請人對於英屬維京群島商漢登企業有
    限公司之薪資債權，已遭聯邦商業銀行及台北富邦商業銀行
    聲請臺灣臺北地方法院核發97年度執字第13075 號執行命令
    扣押在案，請求停止該強制執行程序等語。
四、債務人甲○○之每月必要支出部分：
  (一)查本件債務人甲○○已向本院聲請更生，現由本院97年度消
    債更字第361號審理中，依債務人聲請更生時提出之必要支
    出明細表，其每月水電費約2,800元、瓦斯費約720元、膳食
    費5,000元、交通費約1,000元，合計9,520元，核與內政部
    統計處統計97年度臺灣省每人每月最低生活費9,829元相符
    ，堪認聲請人陳明其每月必要生活費9,520元，確屬必要。
  (二)至聲請人陳明其每月須支出房屋租金10,000元、扶養費4,00
    0 元，合計14,000元，因未提出房屋租賃契約書、實際支出
    租金及扶養費之資料為證，尚難認聲請人主張每月支出14,0
    00元為必要費用。
  (三)基上，債務人甲○○每月必要之支出為9,520元。
五、本院斟酌債務人之財產，特別係債務人之薪資債權，為更生
    是否具有實益之最重要基礎，債務人為達更生目的，並為讓
    債權人有公平受償之機會，而向本院聲請保全處分其自己之
    財產，本院認債務人既有聲請更生之誠意及決心，並表明其
    每月自其僱用人英屬維京群島商漢登企業有限公司受領之薪
    資額為17,500元（見本院卷內97年4 月薪資單），除應酌留
    聲請人每月必要生活費用9,520 元外，尚餘7,980 元，為提
    高更生之效益及本件實際需要，自有續扣押其薪資債權之必
    要，以利其更生之進行，爰於更生之聲請為裁定前，諭知如
    主文之保全處分。
六、又法院裁定開始更生或清算程序後，非經已申報無擔保及無
    優先權債權人全體同意，債務人不得撤回更生或清算之聲請
    。法院於裁定前，已依第19條規定為保全處分者，亦同，消
    費者債務清理條例第12條第1 項亦有明文。本件既經聲請人
    聲請本院為保全處分，是本件僅得由本院裁定駁回，或聲請
    人經無擔保及無優先權債權人全體同意後，始得撤回外，聲
    請人已喪失本件更生（或清算）之任意撤回權，附此敘明。
七、依消費者債務清理條例第19條第1 項、第2 項，裁定如主文
    。
中    華    民    國    97    年    6     月    2     日
              民事第一庭    法      官  周舒雁
上列正本係照原本作成
本裁定已於97年6 月2 日公告，如不服本裁定，應於裁定送達後
10日內，以書狀向本院提出抗告，並繳納抗告費新臺幣1 千元。
中    華    民    國    97    年    6     月    2     日
                            書記官      許慧貞


司法院資訊處製作；財團法人民間司法改革基金會備份。
